【裁判字號】    97,訴緝,195
【裁判日期】    971222
【裁判案由】    妨害自由等
【裁判全文】
臺灣臺北地方法院刑事判決             97年度訴緝字第195號
公  訴  人  臺灣臺北地方法院檢察署檢察官
被      告  甲○○
                    （
上列被告因妨害自由等案件，經檢察官提起公訴（九十六年度偵
字第一七九二九號），被告於準備程序進行中就被訴事實為有罪
之陳述，經合議庭裁定改行簡式審判程序，本院判決如下：
    主  文
甲○○共同以非法方法，剝奪人之行動自由，累犯，處有期徒刑
伍月；又共同傷害人之身體，累犯，處有期徒刑伍月，應執行有
期徒刑玖月。
    事  實
一、胡嘉緯前於民國九十五年間因違反職役職責之軍法案件，經
    國防部北部地方法院軍事法院，於九十五年十二月十二日以
    九十五年度訴字第二九五號判決判處有期徒刑一年二月確定
    ，於九十六年三月九日入監執行，嗣經國防部高等軍事法院
    於九十六年七月十六日以九十六年聲減字一號裁定減為有期
    徒刑七月確定，甫於九十六年七月十六日徒刑執行完畢出監
    ，詎其猶不知悛悔，竟因不滿友人乙○○未即時歸還其身分
    證件，致其無法依期限至軍隊報到，且屢次避不出面說明，
    適知悉蘇嘉豪（另經本院以九十六訴字第一六二三號判決確
    定）之前女友陳筱茹現為乙○○之女友，因之與蘇嘉豪共同
    商議於九十六年八月三十日晚間找乙○○出面解決，二人謀
    議既定後，旋由蘇嘉豪基於與胡嘉緯共同妨害他人行動自由
    之犯意聯絡，佯稱欲與陳筱茹見面談話為由，邀約乙○○、
    陳筱茹於當日二十時許，在其住處巷口（即臺北縣中和市○
    ○路一四八巷巷口）便利商店碰面。乙○○騎乘車牌號碼Ｋ
    六Ｆ─六二六號重型機車後載陳筱茹依約前往會面後，蘇嘉
    豪向乙○○表明胡嘉緯欲與之商談取回身分證件事宜，要求
    乙○○、陳筱茹隨同前往，蘇嘉豪唯恐乙○○半途逃脫，承
    前開妨害他人行動自由之犯意聯絡，趁乙○○下車購買飲料
    之際，強行取走插在上開機車之鑰匙（惟無不法所有之意思
    ），並由其騎乘上開機車後載乙○○、另委由不知情友人騎
    乘機車載陳筱茹，一同前往興南夜市內即臺北縣中和市○○
    路五十號萊爾富便利商店與胡嘉緯會合；同時間，胡嘉緯聯
    繫同具有妨害自由犯意聯絡之綽號「小馬」（真實年籍姓名
    不詳）及四、五名真實姓名年籍均不詳之成年男子在萊爾富
    便利商店等候，當蘇嘉豪帶同乙○○、陳筱茹抵達，將機車
    鑰匙取下交付給胡嘉緯保管（惟無不法所有之意思），並利
    用人數眾多之優勢將乙○○、陳筱茹圍住，以防乙○○、陳
    筱茹趁隙逃跑；談判期間，胡嘉緯、蘇嘉豪以蘇嘉豪持用之
    行動電話門號0000000000號之行動電話聯絡同具
    有妨害自由犯意聯絡之林佳緯（另經本院以九十六訴字第一
    六二三號判決確定）到萊爾富便利商店會合助勢，胡嘉緯、
    蘇嘉豪、林佳緯、「小馬」及其餘四、五名成年男子共同以
    此非法方式限制乙○○、陳筱茹之行動自由。當晚約莫二十
    二時許，林佳緯有事暫行離去，由胡嘉緯、蘇嘉豪及其餘人
    等繼續與乙○○談判，而限制乙○○、陳筱茹自由行動之能
    力，惟胡嘉緯、蘇嘉豪仍持續以行動電話與林佳緯保持聯繫
    。迄至同年月三十一日凌晨一時許，雙方談判未有結果，胡
    嘉緯、「小馬」與其餘四、五名成年男子欲動手教訓乙○○
    ，恰警方到場巡邏，眾人因而作罷，惟待警方離去後，胡嘉
    緯因顧忌該萊爾富便利商店位處興南夜市，人車往來眾多，
    且恐警方再度返回，遂提議前往臺北縣新店市山區較偏僻之
    地方談判、教訓乙○○，並以電話聯繫林佳緯自行騎乘機車
    前往新店後山會合，謀議既定，旋由胡嘉緯騎乘上開機車後
    載乙○○，而綽號「小馬」及其餘四、五名成年男子則分別
    載同蘇嘉豪、陳筱茹尾隨前往臺北縣新店市○○街二十五號
    後山之山區涼亭，期間胡嘉緯、蘇嘉豪不斷以電話聯繫林佳
    緯告知欲前往之確切地點，要求林佳緯隨後趕至現場，林佳
    緯亦應允之。嗣於同日凌晨三時許，胡嘉緯、蘇嘉豪、「小
    馬」及其餘四、五名成年男子在新店後山涼亭內將乙○○團
    團圍住，林佳緯亦尾隨趕赴現場，渠等於剝奪乙○○、陳筱
    茹行動自由之狀態繼續中，另行基於傷害人身體之犯意聯絡
    ，由林佳緯在旁把風助勢及看管陳筱茹，其餘人等或徒手、
    腳，或持不知何人所有之安全帽、或隨手撿拾地上之棍棒、
    木椅毆打乙○○背部、臉部、手腳，因而造成乙○○受有左
    上臂、左手肘、背部、腰部、嘴角等多處挫傷。後林佳緯見
    乙○○受傷情形嚴重，恐出人命，出言制止眾人繼續毆打，
    乙○○趁隙逃跑並找地方暫時隱蔽，胡嘉緯、蘇嘉豪等人遍
    尋不著，因此罷手先行載同陳筱茹返回萊爾富便利商店讓其
    自行離去，乙○○見眾人散去且天色漸亮，方自行下山報警
    ，至此乙○○、陳筱茹才恢復其行動自由，始為警方循線查
    知上情。
二、案經乙○○訴由台北縣政府警察局中和分局報請臺灣臺北地
    方法院檢察署檢察官偵查起訴，甲○○於準備程序進行中就
    被訴事實為有罪之陳述，經本院合議庭裁定改行簡式審判程
    序。
    理  由
一、訊據被告甲○○於本院準備程序中及審理時，對上揭妨害自
    由、傷害等事實均坦承不諱，並經證人即告訴人乙○○於偵
    查中檢察官訊問時具結證稱：九十六年八月三十日十八時許
    ，蘇嘉豪約伊與陳筱茹到臺北縣中和市○○路一四八巷八號
    之便利商店見面，伊騎乘機車後載陳筱茹前往赴約，碰面後
    蘇嘉豪表明胡嘉緯有事要談，就強行取走機車鑰匙，騎乘機
    車載伊、陳筱茹則由蘇嘉豪不知情友人載往中和市○○路五
    十號萊爾富便利商店，與胡嘉緯等人碰面，當時林佳緯也在
    便利商店內，胡嘉緯質問有關證件未返回一事，伊有解釋並
    將身分證件還給胡嘉緯，但胡嘉緯不採信；談到三十一日凌
    晨二時許，談的不愉快伊被打，警察也有到場，胡嘉緯遂改
    地點到新店市○○街二十五號後山涼亭，是胡嘉緯騎伊機車
    載伊前往後山涼亭，抵達後一行約八、九人開始用棍棒、安
    全帽、木椅毆打伊，後來有人出面勸架，伊趁隙逃開找地方
    躲起來，他們找不到人就先載陳筱茹下山，伊則等沒人時才
    自行下山等語綦詳（見偵卷第一０六頁至第一０八頁），核
    與證人陳筱茹於警詢時證稱：因胡嘉緯之身分證件在七天前
    寄放在乙○○那邊，都沒拿回去，也找不到他，胡嘉緯誤會
    乙○○故意不將證件交還，所以約在中和市○○街興南夜市
    裡談判，後因有警察巡邏所以改到新店市○○街二十五號後
    面小山坡涼亭內，一到該處胡嘉緯等人就分持木棍、木椅、
    安全帽一起圍毆乙○○等語大致相符（見偵卷第二十三頁）
    ，且有診斷證明書一紙、乙○○受傷照片八張、案發現場照
    片十一張附卷可資佐證（見偵卷第三十九頁、第四十五頁至
    第五十四頁），而被告與同案被告蘇嘉豪亦於警詢、偵訊及
    本院審理時均坦承上情（見偵卷第六頁至第十一頁、第六十
    一頁至第六十五頁、第八十一頁至第八十七頁、第一一四頁
    至第一一九頁，本院九十六年十月三十日訊問筆錄、九十七
    年四月十一日審理筆錄），是證人乙○○、陳筱茹上開證述
    應堪採信。本件事證明確，被告甲○○犯行  均堪以認定。
二、核被告甲○○所為犯行，係犯刑法第二百七十七條第一項普
    通傷害罪、第三百零二條第一項剝奪人之行動自由。按刑法
    第三百零二條第一項及第三百零四條第一項之罪所保護之法
    益均為人之行動自由，罪質相同，而第三百零二條第一項之
    法定刑較同法第三百零四條第一項之罪為重，且處罰之範圍
    包括私行拘禁及其他非法方法剝奪人之行動自由，所謂非法
    方法包括強暴、脅迫、恐嚇等不法手段在內，因之，如以非
    法方法剝奪他人行動自由行為繼續中，再對被害人施加恐嚇
    ，或迫使被害人行無義務之事，則其行為仍屬於非法方法剝
    奪行動自由之部分行為，應僅論以刑法第三百零二條第一項
    之罪，無另成立同法第三百零四條或第三百零五條罪責之餘
    地，最高法院二十九年上字第二三五九號、第三七五七號判
    例、八十九年臺上字第七八０號判決意旨可資參照。本件被
    告胡嘉緯與同案被告蘇嘉豪共謀誘使證人乙○○出面後，基
    於妨害自由之犯意聯絡，先由同案被告蘇嘉豪利用證人乙○
    ○下車購物之際，強取機車鑰匙並由其騎乘機車載往指定地
    點，證人陳筱茹則委由同案被告蘇嘉豪不知情友人載往指定
    地點，與被告胡嘉緯會合，同案被告蘇嘉豪並將機車鑰匙轉
    交被告胡嘉緯保管，繼之於決定移師到新店山區時，要求由
    被告胡嘉緯騎乘機車後載證人乙○○、某不詳姓名之成年男
    子後載證人陳筱茹等行為，用以防止證人乙○○、陳筱茹趁
    隙逃脫，是被告甲○○及同案被告蘇嘉豪強取機車鑰匙並迫
    使證人乙○○讓被告甲○○及同案被告蘇嘉豪騎乘機車後載
    證人乙○○前往指定地點、要求陳筱茹讓該不詳姓名成年男
    子後載前往新店山區，使證人乙○○、陳筱茹行無義務之事
    ，均係在其等以非法方法剝奪證人乙○○、陳筱茹行動自由
    之同一意念及行為繼續中所為，仍應視為剝奪行動自由之部
    分行為，不另論罪，先予敘明。又被告甲○○、與同案被告
    蘇嘉豪、林佳緯與「小馬」及其餘四、五名成年男子間，共
    同基於妨害自由之犯意聯絡，以非法之手段剝奪同時證人乙
    ○○、陳筱茹之行動自由，係以一行為而觸犯二個妨害自由
    罪名，為同種想像競合犯，應依刑法第五十五條規定，論以
    一以非法方法剝奪人之行動自由罪。又檢察官於起訴書中雖
    未就被告蘇嘉豪、胡嘉緯等人強取乙○○機車鑰匙行為部分
    以及被告等人共同以非法方式剝奪證人陳筱茹之行動自由部
    分提起公訴，惟本院認此與前所述起訴論罪部分或有實質上
    一罪關係（使乙○○、陳筱茹行無義務之事部分），或有想
    像競合之裁判上一罪關係（剝奪陳筱茹行動自由部分），本
    應為原起訴效力所及，本院自得一併審究。被告蘇嘉豪、林
    佳緯，與胡嘉緯、「小馬」及其餘四、五名成年男子間，就
    上開傷害、妨害自由之犯行均有犯意聯絡及行為分擔，應論
    以共同正犯。又被告前於九十五年間因違反職役職責之軍法
    案件，經國防部北部地方法院軍事法院，於九十五年十二月
    十二日以九十五年度訴字第二九五號判決判處有期徒刑一年
    二月確定，於九十六年三月九日入監執行，嗣經國防部高等
    軍事法院於九十六年七月十六日以九十六年聲減字一號裁定
    減為有期徒刑七月確定，甫於九十六年七月十六日徒刑執行
    完畢出監乙情，有臺灣高等法院被告前案紀錄表一份在卷（
    見本院九十七年度訴緝第一九五號卷第二九頁至第三一頁）
    可稽，其前受有期徒刑執行完畢，於五年以內故意再犯本件
    有期徒刑以上之罪，均為累犯，均應依刑法第四十七條第一
    項規定加重其刑，爰審酌本案係起因於被告胡佳緯與告訴人
    乙○○間有關受託保管證件是否依約返還而引發之糾紛，被
    告胡嘉緯不思以正當方式處理，竟僅因此細故即邀約同案被
    告蘇嘉豪、林佳緯，夥同「小馬」及其餘四、五名成年男子
    共同剝奪被害人乙○○、陳筱茹之行動自由，並毆打被害人
    乙○○，造成被害人乙○○所受傷勢非輕、遭限制行動期間
    非短，身心受創等一切情狀，分別量處如主文所示之刑，並
    定其應執行刑，以示懲儆。另被告甲○○等人用以毆打被害
    人乙○○所用之棍棒、安全帽、木椅等物，均未扣案，且無
    證據證明為被告甲○○或同案被告蘇嘉豪、林佳緯或其他共
    犯「小馬」及其餘四、五名成年男子所有，爰不予宣告沒收
    ，附此敘明。
據上論斷，應依刑事訴訟法二百七十三條之一第一項、第二百九
十九條第一項前段，刑法第二十八條、第二百七十七條第一項、
第三百零二條第一項、第五十一條第五款，刑法施行法第一條之
一第一項、第二項前段，判決如主文。
本案經檢察官賴秋萍到庭執行職務。
中    華    民    國    97    年    12    月    22    日
                  刑事第五庭    法  官  鄭昱仁
以上正本證明與原本無異。
如不服本判決，應於判決送達後10日內（應抄附繕本）向本院提
出上訴狀（上訴書狀應敘述具體理由。上訴書狀未敘述上訴理由
者，應於上訴期間屆滿後二十日內補提理由書於原審法院。）。
告訴人或被害人如對於本判決不服者，應具備理由請求檢察官上
訴，其上訴期間之計算係以檢察官收受判決正本之日期為準。
                                書記官  宋德華
中    華    民    國    97    年    12    月    22    日
附錄本案論罪科刑法條：
中華民國刑法第277條
（普通傷害罪）
傷害人之身體或健康者，處 3 年以下有期徒刑、拘役或 1 千元
以下罰金。
犯前項之罪因而致人於死者，處無期徒刑或 7 年以上有期徒刑；
致重傷者，處 3 年以上 10 年以下有期徒刑。
中華民國刑法第302條
（剝奪他人行動自由罪）
私行拘禁或以其他非法方法，剝奪人之行動自由者，處 5 年以下
有期徒刑、拘役或 3 百元以下罰金。
因而致人於死者，處無期徒刑或 7 年以上有期徒刑，致重傷者，
處 3 年以上 10 年以下有期徒刑。
第 1 項之未遂犯罰之。


司法院資訊處製作；財團法人民間司法改革基金會備份。
